臺灣臺中地方法院刑事判決
110年度簡上字第426號
上  訴  人  
即  被  告  羅俊彥


選任辯護人  洪嘉威律師（法扶律師）
上列上訴人即被告因妨害自由案件，不服本院中華民國110年8 
月30日110年度中簡字第1788號第一審刑事簡易判決（聲請簡易
判決處刑案號：110年度偵字第19888號），提起上訴，本院管轄
之第二審合議庭判決如下：
    主    文
上訴駁回。
    犯罪事實及理由
一、本案經本院審理結果，認第一審刑事簡易判決認事用法及量
    刑均無不當，應予維持，除證據部分補充「上訴人即被告羅
    俊彥（下稱被告）於本院審理中之自白」外，餘均引用第一
    審刑事簡易判決書所載之犯罪事實、證據及理由（如附件）
    。
二、本判決下述所引用被告以外之人於審判外之供述證據，均經
    本院於審判時當庭直接提示而為合法調查，檢察官、被告及
    辯護人均同意作為證據（見本院二審卷第82頁），而本院審
    酌上開供述證據資料製作時之情況，並無不當取供或證明力
    明顯過低之瑕疵，認以之作為證據應屬適當，依刑事訴訟法
    第159條之5 規定，認均具有證據能力。而本案所引用之其
    餘非供述證據，並無證據證明係實施刑事訴訟程序之公務員
    違背法定程序所取得，依刑事訴訟法第158條之4規定之反面
    解釋，應認均具有證據能力，併此敘明。
三、被告及辯護人上訴意旨略以：被告願坦承犯行，本案量刑基
    礎已有變更，原審未及審酌，容有未洽。又原審對被告依刑
    法第47條第1項累犯之規定加重其刑，然被告本案所犯為刑
    法305條之恐嚇危害安全罪，前案則為刑法第169條之誣告罪
    ，二者罪質、保護之法益均不同，依司法院釋字第775號解
    釋意旨，應不予加重其刑，原審適用法律顯有錯誤，請求撤
    銷原判決，並從輕量刑等語。
四、按累犯之加重，係因犯罪行為人之刑罰反應力薄弱，需再延
    長其矯正期間，以助其重返社會，並兼顧社會防衛之效果，
    要與前後所犯各罪類型、罪名是否相同或罪質是否相當，無
    何必然之關連；又司法院釋字第775號解釋謂：刑法第47條
    第1 項規定：「受徒刑之執行完畢，或一部之執行而赦免後
    ，5 年以內故意再犯有期徒刑以上之罪者，為累犯，加重本
    刑至二分之一。」有關累犯加重本刑部分，不生違反憲法一
    行為不二罰原則之問題。惟其不分情節，基於累犯者有其特
    別惡性及對刑罰反應力薄弱等立法理由，一律加重最低本刑
    ，於不符合刑法第59條所定要件之情形下，致生行為人所受
    之刑罰超過其所應負擔罪責之個案，其人身自由因此遭受過
    苛之侵害部分，對人民受憲法第8 條保障之人身自由所為限
    制，不符憲法罪刑相當原則，牴觸憲法第23條比例原則，而
    為避免發生上述罪刑不相當之情形，法院就該個案應依本解
    釋意旨，裁量是否加重最低本刑。依此解釋意旨，並非宣告
    刑法累犯規定全部違憲，僅在行為人應處之法定最低本刑，
    於不符合刑法第59條所定要件時，致生罪責不相當之情形，
    始得裁量不予加重（最高法院110年度台上字第5377號判決
    要旨可參）。經查，原審於判決時，已審酌被告之犯罪情節
    ，認本案依累犯規定加重最低本刑，並無悖於司法院釋字第
    775號解釋意旨，而依刑法第47條第1項規定加重被告刑度，
    經核原審所量處之刑度並未違反前述憲法罪刑相當原則及比
    例原則之要求，本案依刑法第47條第1項規定加重被告刑度
    ，亦符合累犯規定之立法意旨，是原審依累犯規定加重最低
    本刑，並無違法或裁量濫用之情事，被告及辯護人前開上訴
    意旨所指，並不足採。
五、再按刑罰之量定，固屬法院自由裁量之職權行使，但仍應審
    酌刑法第57條所列各款事由及一切情狀，為酌量輕重之標準
    ，並非漫無限制。在同一犯罪事實與情節，如別無其他加重
    或減輕之原因，下級審法院量定之刑，亦無過重或失輕之不
    當情形，則上級審法院對下級審法院之職權行使，原則上應
    予尊重（最高法院85年度台上字第2446號判決參照）。是法
    官於個案審判時，依個案情節加以審酌量刑，倘無裁量濫用
    情事，要難謂其有不當之處。原審判決審酌被告不循正當管
    道處理糾紛，竟持開山刀恐嚇告訴人欉萬得之犯罪手段、所
    生損害，及被告未坦承犯行，亦未賠償告訴人所受損害，犯
    後態度尚無從為有利於其之考量，暨被告先前曾2度因妨害
    自由案件經法院論罪科刑之素行，兼衡其智識程度、生活狀
    況等一切情狀，依刑法第305條、第47條第1項、第41條第1
    項前段、第38條第2 項前段，刑法施行法第1條之1第1項，
    量處有期徒刑4月，如易科罰金，以新臺幣（下同）1千元折
    算1日，經核並未逾越法律所規定之範圍，且其認事用法均
    無違誤，量刑亦屬妥適。被告上訴後，於本院審理時雖坦承
    犯行，但告訴人已表明不願意與被告調解，有本院公務電話
    紀錄在卷可證（見本院二審卷第45頁）；復審酌被告犯後態
    度雖已改變，但其於警詢及偵查中始終否認犯行，至上訴後
    方改口坦承犯行，對於訴訟資源之節省並無特別之助益；又
    被告於本案係持客觀上足以造成他人生命、身體高度危險之
    開山刀1把逼近告訴人，與單純以言詞恐嚇有別，本院斟酌
    上情，認原判決量刑已屬適當，並無過重之情形，實無僅因
    被告上訴本院後坦認犯行而將原判決撤銷改判之必要。　　
六、綜上所述，原審認事用法並無違誤，量刑亦屬允洽，自應予
    以維持。被告及辯護人執上詞提起本件上訴，均無理由，應
    予駁回。
據上論斷，應依刑事訴訟法第455條之1第1項、第3項、第364條
、第373條、第368條，判決如主文。
本案經檢察官林忠義聲請簡易判決處刑，檢察官陳君瑜到庭執行
職務。
中　　華　　民　　國　　110 　年　　12　　月 　　2　　日
                  刑事第五庭  審判長法  官  唐中興  
　　　　　　　　　                  法  官  李怡真
　　　　　　　　                  　法  官  黃世誠
以上正本證明與原本無異。
不得上訴。
　　　　　　　　　　　　　　　　　　書記官　張捷菡　　
中　　華　　民　　國　　110 　年　　12　　月　　2 　　日
附件：
臺灣臺中地方法院刑事簡易判決
110年度中簡字第1788號
聲　請　人　臺灣臺中地方檢察署檢察官
被　　　告　羅俊彥　男　民國00年0月0日生
                    身分證統一編號：Z000000000號
                    住臺中市○○區○○路0段000○0號
上列被告因妨害自由案件，經檢察官聲請以簡易判決處刑（110
年度偵字第19888 號），本院判決如下：
    主    文
羅俊彥犯恐嚇危害安全罪，累犯，處有期徒刑肆月，如易科罰金
，以新臺幣壹仟元折算壹日。扣案之開山刀壹把沒收。
    事    實
一、羅俊彥與欉萬得同為臺中市○○區○○路0 段000 號「莎士比亞
    花園」社區之住戶，羅俊彥於民國110 年1 月30日下午某時
    ，騎乘機車回到社區時，發現欉萬得將交通立牌擺放在社區
    前慢車道上而阻礙交通，乃心生不忿，返回其位於臺中市○○
    區○○路0 段000 ○0 號住處，取出開山刀一把，夾在腋下，
    於同日17時20分許，帶往欉萬得位於天津路4 段266 號住處
    前，與欉萬得發生口角爭執，竟基於恐嚇之犯意，抽出該把
    開山刀逼近欉萬得，以此加害於生命或身體之事恐嚇欉萬得
    ，致生危害於安全，使欉萬得心生畏懼而報警，始查上情。
二、案經欉萬得訴由臺中市政府警察局第五分局報告臺灣臺中地
    方檢察署檢察官聲請簡易判決處刑。
    理    由
一、訊據被告羅俊彥固坦承於上揭時間、地點，手持開山刀靠近
    告訴人欉萬得，惟矢口否認有何恐嚇危害安全犯行，辯稱：
    我沒有要恐嚇的意圖，我拿刀出來沒有傷害任何人，也沒有
    說要殺他或打他云云。惟查：被告於上揭時間、地點，手持
    開山刀靠近告訴人等情，業據被告於警詢及偵查中坦承不諱
    ，核與證人即告訴人於警詢及偵查中之相符，並有監視器錄
    影畫面翻拍照片5 張、扣案開山刀照片2 張在卷可佐，此部
    分之事實首堪認定。再按刑法第305 條之恐嚇危害安全罪，
    所稱以加害生命、身體、自由、名譽、財產之事，恐嚇他人
    者，係指以使人生畏怖心為目的，而通知將加惡害之旨於被
    害人而言。又所謂恐嚇，指凡一切言語、舉動足以使人生畏
    怖心者均屬之，而該言語或舉動是否足以使他人生畏怖心，
    應依社會一般觀念衡量之，且僅以受惡害之通知者心生畏懼
    而有不安全之感覺為已足，不以發生客觀上之危害為要件。
    查，被告持開山刀靠近告訴人，依一般社會通念，刀具足以
    作為兇器使用，且從扣案開山刀照片觀之，其刀身約為刀柄
    之2 至3 倍長，顯有造成生命或身體危害之可能，縱被告當
    時並無出聲恫嚇，亦屬足以使人心生畏懼之舉動，當屬恐嚇
    無訛，被告所辯並不足採。本案事證明確，應依法論科。
二、核被告所為，係犯刑法第305 之恐嚇危害安全罪。被告前因
    誣告案件，經本院以108 年度簡上字第567 號判決處有期徒
    刑2 月確定，並於109 年11月3 日易服社會勞動執行完畢，
    此有臺灣高等法院被告前案紀錄表在卷可憑，被告於有期徒
    刑執行完畢後，5 年內故意再犯本案有期徒刑以上之罪，為
    累犯，且於本案加重最低本刑，並無過苛，爰依刑法第47條
    第1項規定，加重其刑。
三、爰以行為人之責任為基礎，審酌被告不循正當管道處理糾紛
    ，竟持開山刀恐嚇告訴人之犯罪手段、所生損害，及被告未
    坦承犯行，亦未賠償告訴人所受損害，犯後態度尚無從為有
    利於其之考量，暨被告先前曾2 次因妨害自由案件經法院論
    罪科刑之素行，此有臺灣高等法院被告前案紀錄表在卷足參
    ，兼衡其智識程度、生活狀況等一切情狀，量處如主文所示
    之刑，並諭知易科罰金之折算標準。
四、扣案之開山刀1 把，為被告所有，業據其於警詢中自承在卷
    ，且該開山刀係供其為本案犯罪所用之物，業如前述，應依
    刑法第38條第2項前段規定，宣告沒收。
五、依刑事訴訟法第449 條第1 項前段、第3 項、第450 條第1
    項，刑法第305 條、第47條第1 項、第41條第1 項前段、第
    38條第2 項前段，刑法施行法第1 條之1 第1 項，逕以簡易
    判決處刑如主文。
六、如不服本判決，應於收受送達後20日內向本院提出上訴書狀
    ，上訴於本院第二審合議庭（須附繕本）。本案經檢察官林
    忠義聲請以簡易判決處刑。
中　　華　　民　　國　 110　　年　　8 　　月　　30　　日
                  臺中簡易庭    法  官  陳昱翔